【裁判字號】    96,簡上,755
【裁判日期】    970104
【裁判案由】    毒品危害防制條例
【裁判全文】
臺灣高雄地方法院刑事判決             96年度簡上字第755號
上  訴  人  臺灣高雄地方法院檢察署檢察官
被      告  甲○○○
                    （現另案在臺灣屏東監獄竹田分監執行中
上列上訴人因被告違反毒品危害防制條例案件，不服本院高雄簡
易庭於中華民國96年6 月13日以96年度簡字第3295號所為之判決
（檢察官聲請簡易判決處刑案號：96年度毒偵字第2342號），提
起上訴，本院管轄之第二審合議庭判決如下：
    主  文
原判決撤銷。
甲○○○施用第二級毒品，累犯，處有期徒刑陸月，如易科罰金
，以新臺幣壹仟元折算壹日。減為有期徒刑月，如易科罰金，
以新臺幣壹仟元折算壹日。
    事  實
一、甲○○○曾因施用毒品案件，經本院以90年度毒聲字第5020
    號裁定送觀察、勒戒後，因無繼續施用毒品傾向，於民國90
    年8 月28日出所，並經臺灣高雄地方法院檢察署檢察官以90
    年度毒偵字第3732號為不起訴處分確定。又於前開觀察勒戒
    執行完畢釋放後5 年內，2 犯施用毒品，於送觀察、勒戒後
    ，認有繼續施用毒品傾向，再經聲請送強制戒治及起訴，而
    強制戒治於93年1 月9 日，因法律變更予釋放；起訴部分則
    經本院以92年訴字第2034號判處有期徒刑6 月確定，於93年
    3 月9 日易科罰金執行完畢。猶未戒除毒癮，基於施用第2
    級毒品甲基安非他命犯意，於96年3 月7 日凌晨3 、4 時許
    ，在高雄縣大寮鄉○○街21號住處，以燒烤玻璃管吸食煙器
    之方式，施用甲基安非他命1 次。嗣於96年3 月8 日中午12
    時40分許，與陳信維、謝建富（另案偵查）在高雄縣大寮國
    小後門空地形跡可疑，為警查獲，經採其尿液送檢驗結果發
    現甲基安非他命陽性及嗎啡陽性反應（施用海洛因部分另案
    審理）。
二、案經高雄縣政府警察局林園分局（下稱林園分局）報告臺灣
    高雄地方法院檢察署檢察官偵查並聲請簡易判決處刑。
    理  由
壹、證據能力部分：
    被告以外之人於審判外之陳述，雖不符刑事訴訟法第159 條
    之1 至第159 條之4 之規定，而經當事人於審判程序同意作
    為證據，法院審酌該言詞陳述或書面陳述作成時之情況，認
    為適當者，亦得為證據，刑事訴訟法第159 條之5 第1 項定
    有明文。被告及檢察官對於本判決所引用之審判外陳述證據
    之證據能力，於本院審判程序時，均表示同意作為本案證據
    使用，茲審酌該等書面陳述作成時之情況，並無非法取供或
    不宜作為證據之情事，依刑事訴訟法第159 條之5 第1 項之
    規定，得作為證據。
貳、論罪科刑部分
一、訊據被告甲○○○於本院審理時坦承有於96年3 月7 日凌晨
    3 、4 時許在在高雄縣大寮鄉○○街21號住處，以燒烤玻璃
    管吸食煙器之方式，施用第二級毒品甲基安非他命之事實，
    且有高雄縣警察局林園分局高縣林警偵移字第0960005350號
    刑事案件報告書、被告尿液檢體表代號林偵0073號、臺灣檢
    驗科技股份有限公司96年3 月21日濫用藥物尿液檢驗報告各
    1 份在卷可憑，上開事實，應堪認定。又毒品危害防制條例
    第20條、第23條將施用毒品之刑事處遇程序，區分為「初犯
    」及「5 年內再犯」、「5 年後再犯」。依其立法理由之說
    明：「初犯」，經觀察、勒戒或強制戒治後，應為不起訴處
    分或不付審理之裁定；經觀察、勒戒或強制戒治執行完畢釋
    放後，「5 年內再犯」者，因其再犯率甚高，原實施之觀察
    、勒戒及強制戒治既已無法收其實效，爰依法追訴或裁定交
    付審理。至於經觀察、勒戒或強制戒治執行完畢釋放後，「
    5 年後再犯」者，前所實施之觀察、勒戒或強制戒治已足以
    遮斷其施用毒品之毒癮，為期自新及協助其斷除毒癮，仍適
    用「初犯」規定，先經觀察、勒戒或強制戒治之程序。從而
    依修正後之規定，僅限於「初犯」及「5 年後再犯」2 種情
    形，始應先經觀察、勒戒或強制戒治程序。倘被告於5 年內
    已再犯，經依法追訴處罰，縱其第3 次（或第3 次以上）再
    度施用毒品之時間，在初犯經觀察、勒戒或強制戒治執行完
    畢釋放5 年以後，已不合於「5 年後再犯」之規定，且因已
    於「5 年內再犯」，顯見其再犯率甚高，原實施觀察、勒戒
    或強制戒治，已無法收其實效，即應依該條例第10條處罰（
    最高法院95年5 月9 日第7 次刑事庭會議決議參照）。查被
    告前因施用毒品案件，經本院以90年度毒聲字第5020號裁定
    送觀察、勒戒後，因無繼續施用毒品傾向，於民國90年8 月
    28日出所，並經臺灣高雄地方法院檢察署檢察官以90年度毒
    偵字第3732號為不起訴處分確定。又於前開觀察勒戒執行完
    畢釋放後5 年內，2 犯施用毒品，於送觀察、勒戒後，認有
    繼續施用毒品傾向，再經聲請送強制戒治及起訴，而強制戒
    治於93年1 月9 日，因法律變更予釋放；起訴部分則經本院
    以92年訴字第2034號判處有期徒刑6 月確定，有全國施用毒
    品案件紀錄表、臺灣高等法院被告前案紀錄表各1 份在卷可
    按。是被告於觀察勒戒執行完畢釋放後5 年內再犯施用毒品
    之罪，且經依法追訴處罰，並因本件為3 犯以上施用毒品之
    罪，顯見其再犯率甚高，原實施觀察、勒戒，已無法收其實
    效，應依法處罰。從而，本件事證明確，被告犯行足堪認定
    ，應依法論科。
二、核被告所為，係犯毒品危害防制條例第10條第2 項施用第二
    級毒品之罪。其持有第二級毒品海洛因之低度行為，為施用
    之高度行為吸收，不另論罪。被告前因施用毒品案件，經本
    院以92年訴字第2034號判處有期徒刑6 月確定，於93年3 月
    9 日易科罰金執行完畢，有臺灣高等法院被告前案紀錄表在
    卷足憑，其受有期徒刑執行完畢後5 年內故意再犯本件有期
    徒刑以上之罪，為累犯，應依刑法第47條第1 項之規定，加
    重其刑。
三、原審認被告罪證明確，予以論罪科刑，固非無見，惟查：原
    審誤予更正被告係於96年1 月7 日施用第二級毒品甲基安非
    他命，經本院調閱相關卷證結果，被告確實於96年3 月7 日
    凌晨3 、4 時施用第二級毒品而為警查獲，原審此部分認定
    尚有違誤，應予敘明。再本件被告之犯罪時間為96年3 月7
    日，而於被告犯罪後，中華民國96年罪犯減刑條例業於96年
    6 月15日經立法院三讀通過，並經總統府公布生效，則本件
    被告犯罪之時點既在96年4 月24日之前，且其所犯之罪核與
    中華民國96年罪犯減刑條例第2 條第1 項之規定相符，合於
    減刑條件，自應依該條例第2 條第1 項第3 款規定，減其刑
    期二分之一，是原審判決未及援引上開條例減輕其刑，亦有
    未洽。從而，檢察官以被告尚有其他應與前揭論罪科刑部分
    論以集合犯包括一罪之施用第二級毒品犯行未及審酌而提起
    本件上訴雖無理由（理由詳後述「退併辦部分」），惟原判
    決既有前述瑕疵，自應由本院予以撤銷改判。
四、爰審酌被告於前經強制戒治執行完畢釋放後，仍未能徹底戒
    絕毒品，已多次因施用毒品遭起訴判刑，仍再犯本件施用毒
    品罪，顯見其自制力不足，無法擺脫毒品，未能體悟施用毒
    品對自己、家人造成之傷害及社會之負擔，惟念所犯施用毒
    品罪乃屬戕害自身身心健康行為，尚未對他人造成實害，其
    行為本身對社會所造成之危害並非直接，反社會性之程度應
    屬較低，且其犯後已坦認犯行，量處如主文所示之刑。另本
    件被告犯罪時間在96年4 月24日以前，合於減刑條件，爰依
    中華民國96年罪犯減刑條例第2 條第1 項第3 款、第7 條之
    規定，減其宣告刑，並諭知易科罰金之折算標準。
五、退併辦部分（臺灣高雄地方法院檢察署96年度毒偵字第5660
    、5995號）：
（一）移送併辦意旨略以：被告另於96年3 月4 日下午3 時20分
      為警採尿回溯24小時內之某時，及96年4 月24日上午7 時
      許為警採尿時回溯24小時內之某一時間，分別在不詳地點
      ，施用第二級毒品甲基安非他命各1 次，而被告此部分施
      用第二級毒品之犯行，與前開經論罪科刑部分有集合犯之
      包括一罪關係，為聲請簡易判決處刑效力所及，應依法併
      案審理等語。
（二）惟按，94年2 月2 日修正公布而於95年7 月1 日施行之刑
      法，基於刑罰公平原則之考量，杜絕僥倖之犯罪心理，並
      避免易致鼓勵犯罪之誤解，已刪除第56條連續犯之規定。
      行為人反覆實行之犯罪行為茍係在刑法修正施行後者，因
      法律之修正已生阻斷連續犯之法律效果，除認應合於接續
      犯、繼續犯、集合犯等實質上一罪關係而以一罪論處外，
      基於一罪一罰之刑罰公平性，自應併合處罰。所謂「集合
      犯」，係指立法者所制定之犯罪構成要件中，本即預定有
      數個同種類行為而反覆實行之犯罪而言；故是否集合犯之
      判斷，客觀上自應斟酌法律規範之本來意涵、實現該犯罪
      目的之必要手段、社會生活經驗中該犯罪必然反覆實行之
      常態及社會通念等；主觀上則視其反覆實施之行為是否出
      於行為人之一個犯意，並秉持刑罰公平原則，加以判斷之
      。稽以行為人施用毒品之原因，不一而足，其多次施用毒
      品之行為，未必皆出於行為人之一個犯意決定；且觀諸毒
      品危害防制條例第10條第1 項、第2 項施用毒品罪之構成
      要件文義衡之，實無從認定立法者本即預定該犯罪之本質
      ，必有數個同種類行為而反覆實行之集合犯行，故施用毒
      品之罪，難認係集合犯之罪。另依刑法第56條修正理由之
      說明，謂「對繼續犯同一罪名之罪者，均適用連續犯之規
      定論處，不無鼓勵犯罪之嫌，亦使國家刑罰權之行使發生
      不合理之現象」、「基於連續犯原為數罪之本質及刑罰公
      平原則之考量，爰刪除有關連續犯之規定」等語，即係將
      本應各自獨立評價之數罪，回歸本來就應賦予複數法律效
      果之原貌，此有最高法院96年度第9 次刑事庭會議、96年
      台上字第4762號判決意旨可資參照。是在刑法修正施行後
      之多次施用毒品犯行，除符合接續犯之要件得評價為一罪
      外，自應一罪一罰。
（三）查併案意旨所指被告施用第二級毒品之時間為96年3 月4
      日、4 月24日，而被告於96年3 月4 日經採尿送驗結果判
      定呈「安非他命類陰性反應」，有臺灣檢驗科技股份有限
      公司96年3 月21日濫用藥物尿液檢驗報告及毒品案件嫌疑
      人代號與真實姓名對照表（林偵0068號）各1 份在卷可憑
      （林園分局高縣林警偵移字第0960008677號卷），則難認
      被告此部分有何施用第二級毒品之犯行，自亦無所謂集合
      犯、接續犯可言；另96年4 月24日，被告施用第二級毒品
      之時間與本件96年3 月7 日之施用毒品時間相距已逾1 個
      半月，已足見被告前揭二次施用第二級毒品犯行，尚非於
      密切接近之時、地實行以達其同次解癮之目的，故難認被
      告於96年4 月24日施用第二級毒品之犯行，係基於毒品成
      癮性之單一犯意為之，參諸前揭最高法院決議意旨，自無
      從論以接續犯或集合犯，而應一罪一罰。從而，上開併辦
      部分，尚不能認係本件聲請簡易判決處刑效力所及，本院
      自無從併予審理，而應移由檢察官另行依法處理，併此敘
      明。
據上論斷，應依刑事訴訟法455 之1 第1 項、第3 項、第369 條
第1 項前段、第364 條、第299 條第1 項前段，毒品危害防制條
例第10條第2 項，刑法第11條前段、第47條第1 項、第41條第1
項前段，中華民國96年罪犯減刑條例第2 條第1 項第3 款、第7
條，判決如主文。
本案經檢察官乙○○到庭執行職務。
中    華    民    國    97    年    1     月    4     日
                  刑事第十六庭  審判長法  官  李代昌
                                      法  官  文昌
                                      法  官  梁淑美
以上正本證明與原本無異。
不得上訴。
中    華    民    國    97    年    1     月    4     日
                                      書記官  林麗文
附錄本案論罪法條全文：
毒品危害防制條例第10條
施用第一級毒品者，處 6 月以上 5 年以下有期徒刑。
施用第二級毒品者，處 3 年以下有期徒刑。


司法院資訊處製作；財團法人民間司法改革基金會備份。
